臺灣嘉義地方法院刑事判決　　　　　　　100年度訴字第771號
公　訴　人　臺灣嘉義地方法院檢察署檢察官
被　　　告　蔡明修
公設辯護人　本院公設辯護人顏玲玲
上列被告因違反槍砲彈藥刀械管制條例案件，經檢察官提起公訴
（100年度偵字第7719號），本院判決如下：
    主  文
蔡明修犯非法持有可發射子彈具殺傷力之改造槍枝罪，處有期徒
刑壹年壹月，併科罰金新臺幣參萬元，罰金如易服勞役，以新臺
幣壹仟元折算壹日，扣案仿BERETTA 廠84型半自動手槍製造之可
發射子彈具殺傷力改造手槍壹支（含彈匣壹個，槍枝管制編號：
0000000000號），沒收之。
    事  實
一、蔡明修明知可發射子彈具有殺傷力之改造槍枝及子彈，屬於
    槍砲彈藥刀械管制條例第4 條第1 項第1 款、第2 款管制之
    違禁物，非經主管機關許可，不得非法持有，於民國89年8
    月12日其父蔡國隆死亡（起訴書誤載為87年4 月10日，業經
    公訴人以補充理由書更正）後2 週內之某日，在嘉義市○區
    ○○○路與新民路口之租屋處，因整理其父蔡國隆遺物時，
    在蔡國隆之房間衣櫥內發現具殺傷力之仿BERETTA 廠84型半
    自動手槍製造之改造手槍1 支（含彈匣1 個，槍枝管制編號
    ：0000000000號），以及供上述槍枝使用具殺傷力之口徑9
    mm制式子彈1 顆，遂基於紀念亡父之動機，將上開槍彈藏放
    於該租屋處，自斯時起，未經許可而持有之。嗣蔡明修於92
    年10月30日因案入獄服刑前之某日，將上開槍彈取出攜至上
    開租屋處旁之寺廟3 樓藏放，並繼續支配持有之。迨其假釋
    出監後，於100 年9 月間某日，再將上開槍彈取出藏放在嘉
    義市○區○○路159 號16樓之2 其租屋處電腦桌下方，未經
    許可而繼續持有之。嗣於100 年10月18日下午4 時30許，蔡
    明修因所涉強盜、毒品、詐欺等通緝案件，為警在嘉義市○
    區○○街245 號前逮捕，於同日下午5 時許犯罪被發覺前，
    蔡明修主動向警方供出其上開博東路租屋處藏有槍彈違禁物
    而自首，並帶同警方前往上址搜索，為警在其租屋處房間電
    腦桌下扣得上開改造手槍1  支（含彈匣1 個）及制式子彈1
    顆（子彈業經試射用罄），始悉上情。
二、案經蔡明修自首及嘉義市政府警察局第二分局報告臺灣嘉義
    地方法院檢察署檢察官偵查起訴。
    理  由
一、按被告以外之人於審判外之言詞或書面陳述，除法律有規定
    者外，不得作為證據；又被告以外之人於審判外之陳述，雖
    不符合同法第159 條之1 至第159 條之4 之規定，但經當事
    人於審判程序同意作為證據，法院審酌該言詞陳述或書面陳
    述作成時之情況，認為適當者，亦得為證據。當事人、代理
    人或辯護人於法院調查證據時，知有第159 條第1 項不得為
    證據之情形，而未於言詞辯論終結前聲明異議者，視為有前
    項之同意，刑事訴訟法第159 條第1 項及第159 條之5 分別
    定有明文。本判決後述所引用之被告以外之人於審判外之言
    詞或書面供述，當事人於本院準備程序及審判期日均表示無
    意見而不予爭執，且迄言詞辯論終結前均未聲明異議，本院
    審酌上開證據資料製作時之情況，尚無違法不當及證明力明
    顯過低之瑕疵，亦認為以之作為證據應屬適當，揆諸前開規
    定，爰逕依刑事訴訟法第159 條之5 規定，認前揭證據資料
    均例外有證據能力。
二、前揭犯罪事實，業據被告蔡明修於警詢、偵訊及本院審理時
    均坦承不諱（見警卷第1 至4 頁、偵查卷第15至16頁、本院
    卷第64至71頁），且有搜索扣押筆錄、扣押物品目錄表、搜
    索同意書各1 份、搜索照片19張、臺灣嘉義地方法院檢察署
    相驗屍體證明書、蔡國隆個人戶籍資料查詢結果各1 紙在卷
    可憑（見本院卷第39、41頁），及扣案槍枝1支（含彈匣1個
    ）、子彈1 顆可佐。而扣案槍枝（含彈匣1 個）及子彈經送
    內政部警政署刑事警察局以檢視法、性能檢驗法及試射法鑑
    定之結果，該槍枝係改造手槍，由仿BERETTA 廠84型半自動
    手槍製造之槍枝，換裝土造金屬滑套及土造金屬槍管而成，
    擊發功能正常，可供擊發適用子彈使用，應具殺傷力；子彈
    係口徑9mm 制式子彈，經試射，可擊發，認具殺傷力等情，
    復有該局100  年10月26日刑鑑字第1000139306號鑑驗書1份
    在卷可稽（見偵查卷第18至19頁），是被告前開任意性之自
    白，核與事實相符，應堪採信。本件事證明確，被告犯行，
    洵堪認定，應予依法論科。
三、論罪科刑：
(一)、按未經許可持有槍砲、彈藥、刀械等罪，其持有之繼續，為
    行為之繼續，並非狀態之繼續，故一經持有，其犯罪即告成
    立，但其完結，須繼續至持有行為終了時為止，其間法律縱
    有變更，因其行為繼續實施至新法施行以後，即應適用新法
    ，尚無行為後法律變更可言，有最高法院88年度台上字第29
    68號判決意旨可資參照。查被告於本院供稱扣案之槍枝、子
    彈係其自89年8 月12日其父死亡後2 週內之某日起，開始持
    有，而槍砲彈藥刀械管制條例第8 條關於持有槍枝之處罰規
    定，先後於94年1 月26日、100 年1 月5 日修正公布，惟未
    經許可持有槍彈，其持有之繼續，為行為之繼續，亦即一經
    持有槍彈，罪已成立，但其完結須繼續至持有行為終了時為
    止，終了前縱處罰法律有所變更，仍不生行為後法律變更應
    為新舊法比較之問題，則本件被告其持有槍彈之繼續行為，
    既終了在槍砲彈藥刀械管制條例上揭修正生效之後，自應依
    修正後之槍砲彈藥刀械管制條例規定論處，故本件應一概適
    用現行之槍砲彈藥刀械管制條例，先予敘明。
(二)、核被告蔡明修所為，係犯槍砲彈藥刀械管制條例第8  條第4
    項之非法持有可發射子彈具殺傷力之槍枝罪、同條例第12條
    第4 項之非法持有具殺傷力子彈罪。被告自89年8 月12日後
    2 週內之某日起至100 年10月18日下午經警查獲時止，持有
    扣案槍彈，均屬持有行為之繼續，應僅論以一罪。被告同時
    非法持有上揭槍彈之犯行，係以一行為觸犯數罪名，為想像
    競合犯，應依刑法第55條規定，從一重之非法持有可發射子
    彈具殺傷力之槍枝罪處斷。
(三)、另按刑法第62條規定，對於未發覺之罪自首而受裁判者，得
    減輕其刑。但有特別規定者，依其規定。又槍砲彈藥刀械管
    制條例第18條第1項 前段規定，犯本條例之罪自首，並報繳
    其持有之全部槍砲、彈藥、刀械者，減輕或免除其刑。則該
    條例既為刑法之特別法，其第18條第1 項前段規定，為刑法
    第62條但書所示之特別規定，自應優先適用。查本件被告於
    有偵查犯罪職權之機關或公務員發覺前，即100 年10月18日
    警方查獲其強盜、毒品及詐欺等通緝案件時，經被告自行告
    知警方其租屋處有父親遺留之槍彈，並主動帶同警方前往其
    租屋處執行搜索，由警方在其電腦桌下取出扣案槍枝（含彈
    匣1 個）1 支及子彈1 顆等情，有查獲員警劉弘達於100 年
    11 月12 日出具之職務報告可稽（見本院卷第20頁）。是本
    件被告有槍砲彈藥刀械管制條例第18條第1 項前段自首規定
    之適用，自應依法減輕其刑。
四、爰依被告之自白（本院卷第64頁審判筆錄）及臺灣嘉義地方
    法院檢察署刑案資料查註紀錄表、臺灣高等法院被告前案紀
    錄表之記載（偵查卷第7 至12頁，本院卷第51至61頁），審
    酌被告明知槍、彈係政府積極查禁之物品，卻仍無故持有；
    國小畢業之智識程度；持有槍彈係為紀念亡父之犯罪動機；
    具殺傷力之槍彈屬高度危險物品，稍有不慎容易危害自己及
    他人之生命及身體，被告持有槍彈時間長達11年，對社會治
    安所生潛在危險非輕；被告持有槍枝1 支（含彈匣1 個）、
    子彈1 顆，數量甚微，查無證據得認所持槍彈曾供犯罪使用
    ，犯罪情節尚輕；被告因通緝到案，思及槍彈危險性而主動
    供出犯行，犯後態度良好，堪見悔意；其未婚，有同居女友
    ，與前女友育有1 名13歲未成年子，仍需負擔兒子扶養費用
    ，其母親健在，父親過世，父母自小離異，其為家中獨子，
    曾擔任廚師職業之生活狀況等一切情狀，量處如主文所示之
    刑，並就併科罰金部分，諭知易服勞役之折算標準，資以懲
    儆。
五、扣案改造手槍1 枝（槍枝管制編號：0000000000號，含彈匣
    1 個），具殺傷力，為非經主管機關許可不得持有之物，屬
    違禁物，不問屬於犯人與否，均應依刑法第38條第1  項第1
    款規定宣告沒收。至因試射擊發之制式子彈1 顆，業經鑑定
    試射用罄，僅餘彈殼，喪失其子彈效用，顯非違禁物，爰不
    宣告沒收。另扣案子彈試射剩餘之彈殼1 枚，非違禁物，不
    予宣告沒收，併此敘明。
據上論斷，應依刑事訴訟法第299條第1項前段，槍砲彈藥刀械管
制條例第8 條第4 項、第12條第4 項、第18條第1 項前段，刑法
第11條、第55條、第42條第3 項、第38條第1 項第1 款，判決如
主文。
本案經檢察官邱美英到庭執行職務。
中    華    民    國    100     年    12    月  30    日
                  刑事第六庭  審判長  法  官  張道周
                                      法  官  張志偉
                                      法  官  陳嘉臨
以上正本證明與原本無異。
如不服本判決應於收受判決後10日內向本院提出上訴書狀，並應
敘述具體理由；其未敘述上訴理由者，應於上訴期間屆滿後20日
內向本院補提理由書（均須按他造當事人之人數附繕本）「切勿
逕送上級法院」。告訴人或被害人如對於本判決不服者，應具備
理由請求檢察官上訴，其上訴期間之計算係以檢察官收受判決正
本之日期為準。
中    華    民    國    100     年    12    月  30    日
                                      書記官  黃郁萍
附錄法條：
槍砲彈藥刀械管制條例第8條
未經許可，製造、販賣或運輸鋼筆槍、瓦斯槍、麻醉槍、獵槍、
空氣槍或第 4 條第 1 項第 1 款所定其他可發射金屬或子彈具
有殺傷力之各式槍砲者，處無期徒刑或 5 年以上有期徒刑，併
科新臺幣 1 千萬元以下罰金。
未經許可，轉讓、出租或出借前項所列槍枝者，處 5 年以上有
期徒刑，併科新臺幣 1 千萬元以下罰金。
意圖供自己或他人犯罪之用，而犯前二項之罪者，處無期徒刑或
7 年以上有期徒刑，併科新臺幣 1 千萬元以下罰金。
未經許可，持有、寄藏或意圖販賣而陳列第 1 項所列槍枝者，
處 3 年以上 10 年以下有期徒刑，併科新臺幣 7 百萬元以下罰
金。
第 1 項至第 3 項之未遂犯罰之。
犯第 1 項、第 2 項或第 4 項有關空氣槍之罪，其情節輕微者
，得減輕其刑。
槍砲彈藥刀械管制條例第12條
未經許可，製造、販賣或運輸子彈者，處 1 年以上 7 年以下有
期徒刑，併科新台幣 500 萬元以下罰金。
未經許可，轉讓、出租或出借子彈者，處 6 月以上 5 年以下有
期徒刑，併科新台幣 300 萬元以下罰金。
意圖供自己或他人犯罪之用，而犯前二項之罪者，處 3 年以上
10 年以下有期徒刑，併科新台幣 700 萬元以下罰金。
未經許可，持有、寄藏或意圖販賣而陳列子彈者，處 5 年以下
有期徒刑，併科新台幣 300 萬元以下罰金。
第 1 項至第 3 項之未遂犯罰之。